【裁判字號】    92,自,11
【裁判日期】    921112
【裁判案由】    誣告
【裁判全文】
臺灣宜蘭地方法院刑事判決                            九十二年度自字第一一號
    自  訴  人  甲○○
    被      告  丙○○
右列被告因誣告案件，經自訴人提起自訴，本院判決如左：
    主  文
丙○○無罪。
    理  由
一、自訴意旨略以：被告丙○○於民國九十二年二月二十六日向宜蘭縣警察局羅東分
    局告訴自訴人李麗惠、案外人乙○○○未經被告之同意，自被告在彰化銀行帳號
    00000000000000號之帳戶內提領新台幣（下同）一百四十五萬元
    後匯入乙○○○之帳戶，而認自訴人與乙○○○涉有竊盜、侵占罪嫌。嗣自訴人
    經臺灣宜蘭地方法院檢察署檢察官以九十二年度偵字第七七○號不起訴處分確定
    ，則被告意圖使自訴人受刑事追訴之處罰而為誣告，其行為對自訴人尊嚴遭受侮
    辱與傷害，因認被告構成刑法第一百六十九條第一項之誣告罪云云。
二、本件自訴人認被告涉有刑法第一百六十九條第一項誣告罪嫌，無非以其所涉案件
    業經臺灣宜蘭地方法院檢察署檢察官於九十二年七月二十一日以九十二度偵字第
    七七○號不起訴處分為主要論據。訊據被告堅詞否認有前開犯行，並辯稱：伊是
    桂林蜜餞行負責人，而彰化銀行的帳戶也是用伊的姓名，原來帳戶內有一百七十
    八萬元，伊用提款機轉帳十萬元去買房子，而自訴人未經同意將伊帳戶內的錢一
    百四十五萬元轉到母親乙○○○名義下，因此才會提出告訴等語。
三、按犯罪事實應依證據認定之，無證據不得推定其犯罪事實；又不能證明被告犯罪
    者，應諭知無罪之判決，刑事訴訟法第一百五十四條第二項、第三百零一條第一
    項分別定有明文；而認定不利於被告之事實，須依積極證據，苟積極證據不足為
    不利於被告事實之認定時，即應為有利於被告之認定，更不必有何有利之證據，
    有最高法院三十年上字第八一六號判例可資參照；另誣告罪之成立，須其申告內
    容完全出於憑空捏造，若所告尚非全然無因，祇因缺乏積極證明致被誣告人不受
    追訴處罰者尚難遽以誣告論罪；及告訴人所訴事實，不能證明其係實在，對於被
    訴人為不起訴處分確定者，是否構成誣告罪，尚應就其有無虛構誣告之故意以為
    斷，並非當然可以誣告罪相繩，最高法院分別著有四十三年台上字第二五一號、
    五十九年台上字第五八一號判例可考。
四、經查：
  (一)桂林蜜餞行登記負責人及彰化銀行帳號00000000000000號帳戶名
    義人均係本件被告丙○○，業據自訴人與被告分別供承在卷，核與證人乙○○○
    於本院審理中證述相符（參見本院九十二年十月二十九日審判筆錄）。再自訴人
    前於九十二年二月二十四日自該帳戶提領一百四十五萬元後匯入案外人乙○○○
    帳戶內，除據自訴人自承在卷，並經本院調閱臺灣宜蘭地方法院檢察署九十二年
    度偵字第七七○號偵查卷宗，有該匯款單影本一紙在卷可稽。而證人乙○○○於
    本院審理中證稱：桂林蜜餞行及彰化銀行的帳戶均是被告的名字，桂林蜜餞行的
    名義負責人是被告，但蜜餞行實際經營者及彰化銀行帳戶內的錢管理人均是伊，
    因為伊年紀大了將來會退休，所以先將負責人名字轉為被告，丙○○彰化銀行帳
    戶內的錢是桂林蜜餞行的收入，而帳戶支出是用來支付蜜餞行的貨款，因為伊只
    有被告這個兒子，將來如果被告乖的話，就將店交給被告經營，由於被告擅自從
    帳戶提領十萬元，因為二月是大月，伊怕被告繼續領錢才會叫李麗惠將一百四十
    五萬元轉到其他帳戶等語（參見本院九十二年十月二十九日審判筆錄）。是以被
    告既係桂林蜜餞行之名義負責人，而前開彰化銀行帳戶之支出係用以支付桂林蜜
    餞行之貨款，惟案外人乙○○○以桂林蜜餞行及帳戶實際管理者身分，於未告知
    被告之情形下，要求自訴人於九十二年二月二十四日自帳戶提領一百四十五萬元
    匯入案外人乙○○○帳戶內以供支付桂林蜜餞行貨款，則被告在未知情之情形下
    ，嗣於九十二年二月二十六日向宜蘭縣警察局羅東分局提出告訴，尚難謂被告有
    虛構事實以向該管公務員申告故意。
  (二)再本件自訴人與案外人乙○○○被訴竊盜一案，經臺灣宜蘭地方法院檢察署檢察
    官偵查後，由該署檢察官於九十二年七月二十一日以九十二年度偵字第七七○號
    不起訴處分確定，經本院調閱該偵查卷宗，被告於九十二年五月六日偵訊中陳稱
    ：伊不認為一百四十五萬元是乙○○○及李麗惠從伊彰化銀行帳戶偷領的，伊之
    前就有默許她們從伊帳戶領錢，不管她們領多少錢都可以等語（參見九十二度偵
    字第七七○號偵查卷九十二年五月六日偵訊筆錄），並表明撤回告訴，不願訴究
    之意思表示。嗣由檢察官於不起訴處分書之理由中，據此而認自訴人與案外人乙
    ○○○辯稱提領一百四十五萬元係供桂林蜜餞行支付貨款之辯解足堪採信，因無
    積極之證據足認自訴人與案外人乙○○○有擅自提領一百四十五萬元後予以侵占
    入己之犯行，而予自訴人與案外人乙○○○不起訴之處分，則以自訴人因缺乏積
    極證據而獲致不起訴之處分，尚難以此推定被告當時所為之指訴為誣告。再按告
    訴人之告訴，係以使被告受刑事訴追為目的，雖事後告訴人或因宥恕、和解等情
    狀而表明不與訴究之意思表示，亦難因此而認告訴人於提起告訴之初即有誣告之
    故意，是本件被告雖在九十二年度偵字第七七○偵查案件中，於九十二年五月六
    日偵訊中表明撤回告訴之意思表示，亦難因此而認被告有誣告自訴人之故意。
  (三)綜上諸情，自訴人所舉之證據不足以證明本件被告係意圖使他人受刑事處分虛構
    事實而向該管公務員申告。此外又查無任何積極之證據，足認被告確有自訴人所
    指之犯行，不能證明被告犯罪，依法應諭知無罪之判決。
據上論斷，應依刑事訴訟法第三百四十三條、第三百零一條第一項判決如主文。
中      華      民      國    九十二    年     十一     月     十二     日
                                  臺灣宜蘭地方法院刑事第三庭
                                        審判長法  官  林  惠  玲
                                              法  官  郭  顏  毓
                                              法  官  辜  漢  忠
右正本證明與原本無異。
如不服本判決，應於判決送達後十日內向本院提出上訴狀( 應附繕本 )。
                                              書記官  林  秀  麗
中      華      民      國    九十二    年     十一     月     十三     日


司法院資訊處製作；財團法人民間司法改革基金會備份。
